臺灣高等法院交通事件裁定　　　　　　 94年度交抗字第357號
　　抗　告　人
　　即受處分人　甲○○
上列抗告人因違反道路交通管理處罰條例案件，不服臺灣新竹地
方法院，中華民國94年3月31日所為裁定（93年度交聲字第211號
），提起抗告，本院裁定如下：
    主  文
抗告駁回。
    理  由
一、本件抗告人即異議人即受處分人甲○○於93年4月10日下午4
    時58分許，駕駛車牌號碼SMV─872號輕機車行經新竹縣竹北
    市○○路與中華路口處時，為新竹縣警察局保安隊警員蕭福
    恒舉發「未依規定二段式左轉」之違規事實，僅認標誌設置
    不明顯，其餘並不否認。按汽車駕駛人轉彎時，有不依標誌
    、標線、號誌指示者，處200元以上600元以下（註：新臺幣
    600元以上1,800元以下）罰鍰，道路交通管理處罰條例第48
    條第1項第2款定有明文；汽車駕駛人有第48條情形者，除依
    原條款處罰鍰外，並予記違規點數一點，乃道路交通管理處
    罰條例第63條第1項第1款亦定有明文。本件抗告人因上揭違
    規事實並受交通部公路總局臺北區監理所板橋監理站以違反
    道路交通管理處罰條例第48條第1項第2款「不依標誌、標線
    、號誌指示」及同條例第63條第1項之規定，並依道路交通
    管理處罰條例第9條及違反道路交通管理事件統一裁罰基準
    及處理細則第41條第4項之規定，裁處抗告人甲○○罰鍰新
    臺幣（下同）1,800元整，記違規點數1點之處分。
二、抗告人及其代理人徐世領雖以：原處分機關對抗告人處以罰
    鍰最高額之1,800元，並記違規點數1點，或易處吊扣駕駛執
    照2個月之處分，違反行政法之比例原則及不當聯結禁止原
    則（亦即何以須處以最高罰鍰額，又違規事件與吊扣駕駛執
    照有何合理之聯結關係存在？），及(1)因為當時沒有看到「
    機慢車兩段左轉」標誌，(2)根據違反道路交通管理事件統一
    裁罰標準及處理細則第44條第1項規定，處罰機關應於2個月
    內依基準表逕行裁決之，而本件卻相隔有5個月之久；(3)因
    未主動繳納罰鍰，即以最高額處罰，有違比例原則；(4)警察
    機關所填掣之舉發違反道路交通管理事件通知單（下稱舉發
    通知單）並非行政處分，裁決所之裁決書方為行政處分等語
    聲明異議，請求撤銷原裁決。
三、惟原審審核結果，以下述理由認不可採，予以駁回異議：
(一)新竹縣竹北市○○路與福興路口之「機慢車兩段左轉」標誌
    係自90年7月1日起即已設置，此有新竹縣警察局94年1月5日
    竹縣警交字第0940000093號函在卷可證；而抗告人當時係由
    福興路欲左轉中華路往新竹市方向行駛，此由警員所拍攝之
    現場四幀照片清楚可見，而主管機關於該址行駛方向上同時
    設立兩面機慢車兩段左轉標誌，其一懸掛於抗告人行進方向
    之前方對向紅綠燈號誌橫桿上，另一樹立於同向機車停等區
    ○○路肩，論其位置均屬適當且易於機慢車行駛人所辯識發
    現，再從照片中之視野以觀，此兩面機慢車兩段左轉之標誌
    亦屬清晰，且無任何障礙物遮蔽，而有導致駕駛人無法辨識
    或發現之情；認抗告人因為當時沒有看到「機慢車兩段左轉
    」標誌之辯不可採。
(二)按依道路交通管理處罰條例第92條第3項之授權所訂定之「
    違反道路交通管理事件統一裁罰標準及處理細則」，係為便
    利公路主管機關及警察機關於處理違反道路交通管理事件能
    有統一之程序及裁罰標準而訂定之行政規則；而該細則第44
    條第1項有關違反道路交通管理事件行為人，未依規定自動
    繳納罰鍰，或未依規定到案聽候裁決，處罰機關應於2個月
    內依標準表逕行裁決之規定，僅在促使各處罰機關儘速處理
    ，以免形成法律關係不確，無法達成交通管理之行政目的，
    並同時保障人民權益。是該細則第44條第1項之規定應係裁
    決機關內部控管執行依據之訓示規定，若有遲誤，不生不得
    裁決之效果（參見本院90年度交抗字第383號交通事件裁定
    參照）。因認抗告人指摘原處分機關於違規時間後逾5個多
    月始作成裁決，不符行政程序法第4條及第6條，行政行為應
    受平等原則拘束，不得為差別待遇之規定，或認遲誤上述2
    個月期間之結果，即喪失裁決權利，應屬誤會，並無理由。
(三)為加強道路交通管理，維護交通秩序，確保道路交通安全，
    道路交通管理處罰條例對違反該條例之行為定有各項行政罰
    。（90年1月17日修正前）同條例第9條第1項規定：「本條
    例所定罰鍰之處罰，行為人接獲違反道路交通管理事件通知
    單後，應於15日內，到達指定處所聽候裁決。但行為人認為
    舉發之事實與違規情形相符者，得不經裁決，逕依各該條款
    罰鍰最低額，自動向指定之處所繳納結案。」依（修正前）
    同條例第92條（現行條例第92條第3項）授權訂定之違反道
    路交通管理事件統一裁罰標準及處理細則第41條第1項及第
    48條第1項僅係就上開意旨為具體細節之規定，並未逾越母
    法之授權，與法律保留原則亦無違背。又上開細則第41條第
    2項規定：「行為人逾指定應到案日期後到案，而有前項第1
    款、第2款情形者，得逕依標準表逾越繳納期限之規定，收
    繳罰鍰結案。」另（修正前）同細則第44條第1項規定：「
    違反道路交通管理事件行為人，未依規定自動繳納罰鍰，或
    未依規定到案聽候裁決，處罰機關應於1個月（修正為2個月
    ）內依標準表逕行裁決之。」依上開標準表規定，凡行為人
    逾越繳納期限或經逕行裁決處罰者，處罰機關即一律依標準
    表規定之金額處以罰鍰，此屬法律授權主管機關就裁罰事宜
    所訂定之裁量基準，其罰鍰之額度未逾越法律明定得裁罰之
    上限，並得促使行為人自動繳納、避免將來強制執行困擾及
    節省行政成本，且寓有避免各行政機關於相同事件恣意為不
    同裁罰之功能，亦非法所不許。上開細則，於憲法保障人民
    財產權之意旨並無牴觸（司法院大法官【釋字第511號】解
    釋參照）。本件抗告人人認原處分機關逕處以罰鍰最高額之
    1,800元，並記違規點數1點，或易處吊扣駕駛執照2個月之
    處分，明顯違反比例原則云云，依上所述原處分機關之罰鍰
    額度並未逾越法律明定得裁罰之上限，自非法所不許。且查
    本件原處分機關板橋監理站於違反道路交通管理事件不服裁
    決聲明異議案件移送書之意見二、已敘明：「經查異議人未
    曾提出申訴，．．．」，嗣於93年10月18日始向板橋監理站
    提出聲明異議狀陳述不服，此期間顯逾舉發通知單上所載93
    年4月25日前之應到案日期30日以上，故原處分機關板橋監
    理站於93年9月15日依道路交通管理處罰條例第9條、違反道
    路交通管理事件統一裁罰基準及處理細則第41條第4項掣開
    本件裁決書，並依前開基準表規定裁處最高額罰鍰1,800元
    整及違規點數1點，核無不當。抗告人所執此部分異議理由
    ，認應屬無據而不可採。
(四)再道路交通管理處罰條例係立法院三讀通過，經總統公佈之
    法律，該條例第48條第1項課以機慢車駕駛人兩段式左轉之
    義務，除著眼於人民利益（即保護受規範者之生命、身體權
    ），亦係為增進公共利益所必要，符合憲法第23條之要求，
    與憲法並無牴觸，係現行有效並合憲之法律，且其限制之程
    度與裁罰額度亦符合比例原則，則行政機關依據該法律之規
    定，對於違反義務之行為人進行裁罰，並無違法之處。罰鍰
    金額，乃行政機關依據行為人違規情節輕重，於法定限度內
    ，依其職權所為之裁量權限，司法機關應予尊重，僅得就行
    政機關所為裁罰合不合法為審查，本件原處分機關板橋監理
    站既係依據現行合法有效之道路交通管理處罰條例及其所授
    權制定之違反道路交通管理事件統一裁罰基準及處理細則、
    違反道路交通管理事件統一裁罰基準表，對抗告人之違規行
    為進行裁處，於法即屬有據，亦無裁量逾越而違反比例原則
    之情事，法院即應予尊重，而無變更處罰之裁判之必要。
(五)又就異議人所認「易處吊扣駕駛執照2個月」之處分違反「
    不當聯結禁止原則」一事。惟按行政法所謂【不當聯結禁止
    】原則，乃行政行為對人民課以一定之義務或負擔，或造成
    人民其他之不利益時，其所採取之手段，與行政機關所追求
    之目的間，必須有合理之聯結關係存在，亦即須有實質之內
    在關聯性或合理正當之聯結關係，若欠缺此聯結關係，此項
    行政行為即非適法。復按道路交通管理處罰條例第65條第1
    項第3款明定：「汽車所有人、駕駛人違反道路交通管理，
    經主管機關裁決後逾15 日未向管轄地方法院聲明異議，或
    其聲明異議經法院裁定確定，而不依裁決或裁定繳納罰鍰或
    不繳送汽車牌照、駕駛執照者，依左列規定處理之：三、罰
    鍰不繳者，按其罰鍰數額，易處吊扣汽車牌照或駕駛執照1
    個月至3個月；不依期限繳送汽車牌照或駕駛執照者，吊銷
    其汽車牌照或駕駛執照」，查此道路交通管理處罰條例之相
    關裁罰規定，無非在藉處罰之手段，促使人民遵守交通規則
    ，以維護道路交通安全；又本件原處分機關亦於上開裁決書
    處罰主文欄中明示：「二、上開罰鍰逾期不繳納之處分：(一)
    自93年10月16日起易處吊扣駕駛執照2個月，並限93年10月
    30日前繳送」，而公路監理機關對於不依裁決或裁定繳納罰
    鍰者，易處以吊扣駕駛執照之處分，論其目的亦在敦促駕駛
    人遵守交通安全規則，保障其他用路人之權益，僅將原來應
    課以罰鍰之處分，「易處」吊扣駕駛執照，具有替代性質，
    其目的與手段間並非毫無實質上之關聯，手段並非不具適當
    性、衡平性及必要性。故應認原處分機關所為之裁處係依法
    行政，且其手段與目的間仍有實質內在關聯性存在，異議人
    即受處分人泛指有不當聯結之情形，自屬誤會。
(六)至所謂行政處分，係指行政機關行使公權力，就特定具體之
    公法事件所為對外發生法律上效果之單方行為，不因其用語
    、形式以及是否有後續行為或記載不得聲明不服之文字而有
    異。若行政機關以通知書名義製作，直接影響人民權利義務
    關係，且實際上已對外發生效力者，諸如載明應繳違規罰款
    數額、繳納方式、逾期倍數增加之字樣，倘以仍有後續處分
    行為或載有不得提起訴願，而視其為非行政處分，自與憲法
    保障人民訴願及訴訟權利之意旨不符。遇有行政機關依據法
    律製發此類通知書，相對人亦無異議而接受處罰時，猶不認
    其為行政處分性質，於法理尤屬有悖（見司法院大法官釋字
    第423號解釋理由書）。揆諸上開解釋，本件抗告人人即受
    處分人所受之舉發違反道路交通管理事件通知單，雖名為「
    通知單」，惟其舉發機關之新竹縣警察局，本身即為行使公
    權力之行政機關，針對受處分人違反道路交通管理處罰條例
    事件所為之取締行為，亦屬就特定具體之公法事件所為之單
    方行為，且究該通知單之內容，業將違規事實、舉發違反法
    條、應到案日期及應到案處所等實體事項為明確記載，難認
    對受處分人未發生法律上效果，而認其不具行政處分性質；
    縱使可能因受處分人之申訴或陳述意見而有監理機關之後續
    處分（違反道路交通管理事件裁決書），但仍不影響通知單
    之行政處分之認定。
四、綜上所述，本院審核抗告人即受處分人甲○○所執之上開諸
    聲明異議理由，確不足採，抗告人確實違反「機慢車兩段左
    轉」之規定，原處分機關板橋監理站依據道路交通管理處罰
    條例第48條1項第2款及第63條第1項第1款，裁處抗告人罰鍰
    新臺幣1,800元，並記違規點數1點，原審駁回其聲明異議核
    無違誤，抗告人未具理由，泛言不服原審裁定，為無理由，
    應予駁回。
五、據上論結，應依道路交通案件處理辦法第26條，刑事訴訟法
    第412條，裁定如主文。
中　　華　　民　　國　　94　　年　　7 　　月　　21　　日
                  交通法庭審判長法　官  李文成
　　　　　　　　　　　　　　　　法  官  周盈文
　　　　　　　　　　　　　　　　法  官  官有明
以上正本證明與原本無異。
不得再抗告。
                                書記官  林蓓瑜
中　　華　　民　　國　　94　　年　　7 　　月　　22　　日
